臺灣新竹地方法院刑事判決　
110年度金訴字第408號
公  訴  人  臺灣新竹地方檢察署檢察官
被      告  蘇韋亘



            楊心



            趙德清



上列被告因違反洗錢防制法等案件，經檢察官提起公訴（110年
度偵字第12216號），嗣被告於準備程序中就被訴事實為有罪之
陳述，經本院告知簡式審判程序之旨，並聽取被告與公訴人之意
見後，本院合議庭裁定由受命法官獨任進行簡式審判程序，判決
如下：
    主  文
蘇韋亘犯三人以上共同詐欺取財罪，處有期徒刑壹年參月。未扣
案之新臺幣1616元沒收，於全部或一部不能沒收或不宜執行沒收
時，追徵其價額。
楊心犯三人以上共同詐欺取財罪，處有期徒刑壹年肆月。
趙德清犯三人以上共同詐欺取財罪，處有期徒刑壹年陸月。
    事  實
趙德清、蘇韋亘、楊心於民國110年7月中旬某日加入使用通訊
軟體TELEGRAM名稱「飽滇」之成年人（下稱「飽滇」）所屬之詐
欺集團（成員另包含「黃瑞成」，由警方另行偵辦，趙德清、蘇
韋亘、楊心3人所涉參與犯罪組織罪嫌，另經臺灣彰化地方檢察
署檢察官以110年度偵字第9021號等提起公訴，由臺灣彰化地方
法院以110年度原訴字第27號審理中），楊心、趙德清擔任車手
頭，負責交付人頭帳戶提款卡予車手及第一層收水等行為，以分
別獲得提領金額1%之報酬。蘇韋亘則擔任提款車手，負責提領詐
欺贓款，以獲得提領金額2%之報酬。楊心、趙德清、蘇韋亘即
與「飽滇」、「黃瑞成」及其等所屬之詐欺集團成員共同基於意
圖為自己不法所有之三人以上詐欺取財犯意聯絡，及洗錢之犯意
聯絡，由所屬詐欺集團某不詳成員，於110年7月28日下午5時2分
許，在不詳地點，冒充「美蓮花店」員工撥打電話予傅鳳珠佯稱
：因為網路訂單的系統升級，其增加多筆訂單會直接扣款，須依
指示取消訂單云云，使傅鳳珠陷於錯誤，於110年7月29日凌晨0
時8分許、0時20分許，轉帳新臺幣（下同）4萬9989元、2萬9985
元至該集團所使用之第一銀行人頭帳戶內（帳號00000000000號
，下稱本案人頭帳戶）；另一方面，趙德清依「飽滇」指示駕駛
車號000-0000號租賃小客車（以不知情之趙德清前女友張惠娟名
義承租）搭載楊心至苗栗市某處收受「黃瑞成」交付之本案人
頭帳戶提款卡，並在新竹市南大路與興學街口交付予蘇韋亘，楊
心並下車跟隨在蘇韋亘身後把風，蘇韋亘則於同日凌晨0時11分
至0時13分許及0時22分、0時24分許，先後在新竹市○區○○路000
號之陽信商業銀行林森分行、新竹市○區○○路000號之萊爾富便利
超商新竹西大門市，自本案人頭帳戶提款合計5萬元及3萬800元
得手（其中7萬9974元為傅鳳珠遭詐款項），再於新竹市某處將
之交予楊心，楊心則交付提領金額2%即1616元之報酬予蘇韋亘
，嗣楊心再搭乘趙德清所駕駛之上開汽車至新竹縣市某處將所
收取款項交予「黃瑞成」，楊心、趙德清並各自獲得各1%即808
元之報酬。趙德清、楊心、蘇韋亘以此輾轉交付之方式製造金
流斷點，掩飾及隱匿詐欺犯罪所得之本質及去向以洗錢。嗣經傅
鳳珠發覺受騙報警處理，始循線查悉上情。
    理  由
（為求精簡，案內相關人於初次提及後將適度省略稱謂）
一、訊據被告趙德清、楊心、蘇韋亘對於前揭犯罪事實均坦承
    不諱（院卷第125-126、140頁），並經證人張惠娟、傅鳳珠
    於警詢中分別證述明確（偵卷第56-58、104-110頁），且有
    蘇韋亘提領款項之相關監視錄影截圖、本案人頭帳戶交易明
    細、本案相關市區及超商監視錄影截圖、以張惠娟名義承租
    車號000-0000號租賃小客車之汽車出租單、傅鳳珠之相關報
    案及警方通報紀錄、傅鳳珠提供之轉帳執據及存摺影本、本
    案人頭帳戶開戶資料等在卷可查（偵卷第63-64、68-83、85
    、101-103、111、123-124、132、140、236-237頁），足認
    被告等人自白與事實相符，是本案事證明確，被告等人所為
    足堪認定，應予依法論科。
二、法律適用：
  ㈠核被告3人所為，均係犯刑法第339條之4第1項第2款之三人以
    上共同詐欺取財罪，洗錢防制法第14條第1項、第2條第2款
    之洗錢罪，其等均以一行為同時觸犯上開2罪名，為想像競
    合犯，應從一重之三人以上共同詐欺取財罪處斷。又詐欺集
    團分工細緻，被告3人雖未自始至終參與各階段之犯行，且
    無證據證明與撥打電話詐騙傅鳳珠之機房成員間彼此相識，
    然依現今詐欺集團詐騙之犯罪型態及模式，其等就所屬詐欺
    集團成員以本案手法行騙，當為主觀上所已預見之範圍，其
    等復在如事實欄所示犯行之合同犯意內，分擔犯罪行為之一
    部，而相互利用其他詐欺集團成員之部分行為以遂行犯罪之
    目的，自難謂無犯意聯絡及行為分擔，而應就共同意思範圍
    內之全部行為負責，故被告3人、「飽滇」、「黃瑞成」及
    其等所屬詐欺集團之成員間就事實欄所示之行為，均有犯意
    聯絡及行為分擔，應依刑法第28條之規定論以共同正犯。
  ㈡檢察官雖主張趙德清、蘇韋亘構成累犯，惟並未具體指出證
    明方法，自難認其等確實符合累犯之要件（最高法院110年
    度台上字第5660號判決意旨參照）；且司法院大法官釋字第
    775號解釋意旨所提出之「特別惡性」、「刑罰反應力薄弱
    」等累犯加重要件既然均屬於人格責任論之特別預防目的，
    本應以個案中可認為行為人具有極為明顯且特殊之不法與罪
    責非難必要為其前提較妥，而非由法院在現有刑事司法能量
    實際上難以判定行為人個人情狀有無固有缺陷的前提下逕予
    擅斷，故相關前科紀錄於量刑審酌中之素行部分予以參考即
    為已足。
三、量刑審酌：
　　爰以行為人之責任為基礎，審酌本案與刑法第57條各款規定
    相適合之事實暨其他一切情狀（含傅鳳珠遭詐騙之金額、趙
    德清及楊心於本院審理中已與傅鳳珠調解成立惟迄今尚未
    及給付、被告3人分別於本案詐欺集團中擔任之角色、其等
    前均有犯罪之前科而素行不佳、趙德清及楊心前甚且另有
    參與其他詐欺集團而經法院論罪科刑之紀錄及其嚴重程度、
    被告3人於審判中自白符合洗錢防制法第16條第2項之減刑規
    定等），分別量處如主文欄所示之刑；又依刑事訴訟法第31
    0條之2準用同法第454條第1項規定，上開審酌細節並非行刑
    事簡式審判程序判決之必要記載事項，爰不另予敘明。
四、沒收：
　㈠未扣案之1616元，為蘇韋亘本案犯罪所得，且於犯罪既遂時
    經被告取得事實上支配權，而為屬於被告之物，應依刑法第
    38條之1第1項、第3項規定宣告沒收，於全部或一部不能沒
    收或不宜執行沒收時，追徵其價額。
　㈡趙德清、楊心於審理中既已與傅鳳珠成立調解，該等調解條
    件若能如數履行，亦已大幅超過其等本案分別所獲得之犯罪
    所得808元，是本院認為若再就此部分之犯罪所得予以宣告
    沒收，尚有過苛，爰依刑法第38條之2第2項規定不另宣告沒
    收。
據上論斷，應依刑事訴訟法第273條之1第1項、第299條第1項前
段，判決如主文。
本案經檢察官張瑞玲提起公訴，由檢察官邱宇謙到庭執行職務。
中　　華　　民　　國　　111 　年　　5 　　月　　17　　日
                  刑事第九庭  法　官  黃沛文
以上正本證明與原本無異。
如不服本判決應於收受本判決後20日內向本院提出上訴書狀，上
訴書狀應敘述具體理由。上訴書狀未敘述上訴理由者，應於上訴
期間屆滿後20日內補提理由書狀於本院(均須按他造當事人之人
數附繕本 )「切勿逕送上級法院」。 
中　　華　　民　　國　　111 　年　　5 　　月　　17　　日
                              書記官  林欣緣
附錄本判決論罪法條：
洗錢防制法第14條第1項
有第2條各款所列洗錢行為者，處7年以下有期徒刑，併科新臺幣
5百萬元以下罰金。

中華民國刑法第339條之4第1項第2款
犯第339條詐欺罪而有下列情形之一者，處1年以上7年以下有期
徒刑，得併科1百萬元以下罰金：
二、三人以上共同犯之。